【裁判字號】    98,抗,50
【裁判日期】    980831
【裁判案由】    公示送達
【裁判全文】
臺灣新竹地方法院民事裁定                98年度抗字第50號
抗  告  人  富邦資產管理股份有限公司
法定代理人  甲○○
相  對  人  乙○○○○○○
上列抗告人與相對人間因聲請公示送達事件，對於中華民國98年
6月12日本院98年度聲字第426號裁定提起抗告，本院裁定如下：
    主  文
抗告駁回。
抗告程序費用新臺幣壹仟元由抗告人負擔。
    理  由
一、本件抗告人於原審聲請意旨略以：原債權人萬泰商業銀行股
    份有限公司於民國92年7月18日將對相對人之債權讓與第三
    人臺灣恆豐第一資產管理有限公司，第三人臺灣恆豐第一資
    產管理有限公司再於94年7月18日將該債權讓與第三人兆豐
    資產管理股份有限公司，抗告人係於97年8月29日自第三人
    兆豐資產管理股份有限公司受讓該債權。茲抗告人受讓上開
    債權後，即依相對人之戶籍地寄發債權移轉通知函，惟遭以
    「招領逾期」退回，爰依法聲請裁定准予公示送達等語，並
    提出讓渡書、債權讓與證明書、債權移轉通知函暨郵件收件
    回執退回等影本、相對人戶籍謄本等件為證。
二、原審以依抗告人所提出之掛號函件信封，係因二次送達相對
    人「不在」，致「招領逾期退回」，顯尚無從認定相對人已
    遷移不明，致有應為送達之處所不明之情形，抗告人之聲請
    ，尚與公示送達之要件不合，故原審裁定駁回抗告人公示送
    達之聲請。
三、抗告意旨略以：抗告人透過中華郵政股份有限公司寄送債權
    讓與通知至相對人之戶籍地址，而遭郵政機關以「招領逾期
    」為由予以退回，足見相對人已依一般認為相當之方法探查
    後，仍不知其應為送達處所。不論相對人是否刻意不至郵政
    機關領取，以達阻撓抗告人行使債權之目的，若法院仍不受
    理抗告人之聲請公示送達，則抗告人之「債權讓與公告」永
    無送達之日，抗告人對相對人之債權永無行使之日，影響抗
    告人權益至鉅，而債務人亦得循此漏洞達到逃避清償債務之
    目的，是否有違法院維護公平正義之理？況法院意思表示之
    「法院公文書」尚且可以寄存送達、留置送達之方式達到送
    達目的，則僅為意思通知之債權讓與，其公示送達之要件若
    較訴訟程序中之「法院公文書」更為嚴苛，是否有違背比例
    原則之嫌？為此提起本件抗告，請求廢棄原裁定等語。
四、按表意人非因自己之過失不知相對人居所者，得依民事訴訟
    法公示送達之規定，以公示送達為意思表示之通知。又對於
    當事人之送達，有應為送達之處所不明之情形者，得聲請法
    院准為公示送達，民法第97條及民事訴訟法第149條第1項第
    1款分別定有明文。至所謂「應為送達之處所不明」，係指
    已用相當之方法探查，仍不知其應為送達之處所者而言，且
    其「不明」之事實，應由聲請公示送達之人負舉證之責任，
    而由法院依具體事實判斷之，最高法院82年台上字第272號
    判例意旨參照。另不知相對人居所，係指相對人遷移，致表
    意人不知其居所而言。若表意人僅不知相對人是否還住於原
    居所，則與上開法條所謂不知相對人居所，尚屬有間。又當
    事人如仍設籍於戶籍地，僅於郵務機關投遞時因招領逾期而
    遭退回，因當事人或因出外旅行或因其他事故無法依期前往
    領取，尚難認確已達住居所不明之情事，亦無從認已符合上
    開條文規定得為公示送達之要件。
五、經查，本件抗告人雖已按相對人位於新竹縣新豐鄉上坑村坑
    子口479號之戶籍地址寄發債權移轉通知信函，然抗告人所
    寄而遭退回之信函信封上卻係載明二次送達相對人「不在」
    、「招領逾期退回」，而非查無此人或遷移不明之情，有抗
    告人提出之上開退件信封在卷可憑（見原審卷第11頁）。按
    信函上之「招領逾期」而遭退回之原因，或係因相對人未前
    往郵政機關領取，或係於郵政人員送件之該期間，相對人因
    故不在前開住所，或係基於其他原因，惟均無從證明相對人
    業已不住在該處且遷移他處致居所不明，且該送達回執信封
    上亦未勾記相對人有遷移不明或查無此人之情形，自難認相
    對人已有應受送達處所不明之情事存在。準此，足見本件聲
    請尚未符合前開不知相對人居所之情形，亦難認相對人已有
    應受送達處所不明之情事存在，故原審依此駁回抗告人聲請
    ，並無違誤。抗告意旨指摘原裁定不當，求予廢棄，為無理
    由，應予駁回。又本件抗告人若係欲本於該債權讓與而對相
    對人為訴訟行為，自得於訴訟中由法院審酌是否已合法送達
    或依當時之送達結果審酌是否准予公示送達，附此敘明。
六、據上論結，本件抗告為無理由，依非訟事件法第46條、第21
    條第2項、第24條第1項、民事訴訟法第495條之1第1項、第
    449條第1項、第95條、第78條，裁定如主文。
中    華    民    國    98    年    8    月    31    日
                民事第二庭     審判長法  官   盧玉潤
                                     法  官   楊明箴
                                     法  官   彭淑苑
正本係照原本作成。
如不服本裁定，僅得於收受本裁定正本送達後10日內，以適用法
規顯有錯誤為理由，並委任律師為代理人向本院提出再抗告狀，
（須附繕本一份及繳納再抗告裁判費新臺幣1,000元），經本院
許可後始可再抗告。
中    華    民    國    98    年    9    月    1    日
                                      書記官  王恬如


司法院資訊處製作；財團法人民間司法改革基金會備份。
